---
title: "<center> **<font size = 5>Tutorials on distributed lag non-linear models with R **</font> </center>"
author: "방태모"
date: "2021-04-07"
output: 
  rmdformats::robobook
editor_options: 
  markdown: 
    wrap: 72
---

<br>

## **0 Before start**
***
If you are familiar with English, go to [5 Reference](#anchor1). And this text is provided by [my Github repository](https://github.com/be-favorite/Multiple_timeseries)

<br>

## **1 Preparing**
***
먼저 분석에 필요한 여러가지 패키지를 불러오겠습니다. DLNMs의 적합에 필요한 {dlnm}, {splines} 패키지를 제외한, 나머지 두 패키지 {tidyverse}는 data wragling, {lubridate}는 날짜를 다루기 위해 불러왔습니다. {lubridate}가 {base}의 날짜 함수들보다 훨씬 직관적이므로, 배워둘만한 가치가 있습니다(see, `vignette("lubridate", package = "lubridate")`). `r emo::ji("blush")`

```{r}
library(tidyverse)
```

```{r, message = FALSE}
library(dlnm)
library(splines)
library(lubridate)
ggplot2::theme_set(theme_light())
loaded_package <- c("dlnm", "splines","lubridate")
.version <- map(loaded_package, packageVersion)
names(.version) <- loaded_package
.version
```

## **3 Loading data**
***
본 튜토리얼에서는 DLM(Distributed lag models)과 DLNMs(Distibuted lag non-linear models)을 이용해 대기오염과 기온(`temperature`)이 사망자 수에 미치는 영향에 대한 모델링을 진행할 예정입니다. `dlnm::chicagoNMMAPS()` 자료를 이용할 것이며, 본 자료는 14년치 일별 자료로 1987년부터 2000년까지 시카고의 일별 사망자 수, 대기오염정보에 관한 것들을 담고 있습니다:

```{r}
head(chicagoNMMAPS)
```
해당 자료는 결측이 없고 간격이 동일한 완전한 시계열 자료에 해당합니다. 이는 시계열 자료에 DLM, DLNMs을 적용하기 위해 요구되는 포맷이라 할 수 있습니다.

## **4 Modeling**

### 4.1 Example 1: a simple DLM
첫 번째로 간단한 형태의 DLM을 적합해봅시다. 기온에 대한 효과는 보정하고 ${\rm{PM}}_{10}$이 사망자 수에 미치는 효과에 대해 모델링을 할 겁니다. 먼저 두 변수 각각에 대한 교차 기저(cross-basis) 행렬을 정의해야합니다. 우리가 알고자하는 효과 ${\rm{PM}}_{10}$에 대해서는 예측변수의 차원에 대해서는 선형으로 가정할 것이며, 이러한 관점에서 우리는 해당 모형을 a simple DLM이라 부릅니다. 다음과 같이 모형 자체에서 기온 변수를 기저 차원에서 비선형으로 고려한다고 해도 말이죠.
```{r}
cb1_pm <- crossbasis(chicagoNMMAPS %>% pull(pm10), 
                     lag = 15, 
                     argvar = list(fun = "lin"), # argument for the space of the variable
                     arglag = list(fun = "poly", degree = 4)) # argument for the lag dimension
cb1_temp <- crossbasis(chicagoNMMAPS %>% pull(temp),
                       lag = 3,
                       argvar = list(df = 5),
                       arglag = list(fun = "strata", breaks = 1))
```

`crossbasis()`의 첫 번째 인수에는 교차 기저를 생성할 시계열의 벡터를 명시해주면 됩니다. ${\rm{PM}}_{10}$은 해당 변수의 차원에서는 선형으로 고려하였고, 시차 차원(lag dimension)에서는 15일까지의 지연효과에 4차 다항회귀를 고려하였습니다. 그리고, 기온의 경우 먼저 변수 차원에서 자유도 5인 [natural cubic spline](https://be-favorite.tistory.com/56?category=923110)(default option)을 고려하였으며, knot의 경우 boundary knots은 기온의 범위 양끝에 위치하며 따로 지정하지 않으면 internal knots 등간격으로 지정이 됩니다. 그리고, 반드시 자유도(`df`)에 대한 명시는 필수적입니다. 자유도가 커질수록 더 복잡한(flexible) 형태의 곡선을 고려하게 됩니다. 기온의 시차 차원에 대해서는 3일까지의 지연효과를 고려하였고, break point가 1개로 층을 나눠(0, 1-3) 각 층(strata)에 상수로 지연 효과를 갖도록 하였습니다.

`crossbasis()`는 crossbasis 객체를 생성하며, 생성된 교차기저의 세부사항을 확인하기 위해서는 crossbasis 객체에 대해 `summary()`를 수행해주면 됩니다:
```{r}
summary(cb1_pm)
```

이렇게 생성한 두 crossbasis 객체는 회귀모형의 모형식에 포함되게 됩니다. 여기서는 사망자 수에 관한 시계열 자료에 모형화를 해야하므로, 과산포 포아송모형을 적합하려고 합니다. 그리고, 해당 시계열의 계절성과 추세의 반영하기 위해 `splines::ns()`로 `time`에 대해 자유도가 $7 {\rm{df/year}}$인 natural cubic splines을 적용해주었습니다. 따로 knot을 설정하지 않았습니다. 그리고, 요일에 따른 계절성의 추가적인 보정을 위해 자료에서 요일 나타내는 변수 `dow`(day of weeks)를 포함시켰습니다.
```{r}
num_year <- chicagoNMMAPS %>% select(year) %>% unique() %>% nrow()
dlm_simple <- glm(death ~ cb1_pm + cb1_temp + ns(time, 7*num_year) + dow,
                  family = quasipoisson(), chicagoNMMAPS)
```

특정 수준의 ${\rm{PM}}_{10}$이 사망자 수에 대해 미치는 추정된 효과는 `crosspred()`로 요약할 수 있습니다.
```{r}
pred1_pm <- crosspred(cb1_pm, dlm_simple, at = 0:20, bylag = 0.2, cumul = TRUE)
```

여기서 `at = 0:20`은 ${\rm{PM}}_{10}$의 각 값 $0~20\mu gr/m^3$에 대한 각 사망자 수를 예측하라는 말이며, `bylag = 0.2`는 예측값을 0.2씩 증가하는 시차 차원을 따라서 계산하라는 뜻입니다. 이 grid를 촘촘하게 할수록 시차 차원의 곡선이 더 smooth하게 그려질 겁니다. 마지막으로, `cumul = TRUE`로 설정해줄 경우, 시차에 따른 효과뿐만 아니라 추가적으로 시차를 따라 ${\rm{PM}}_{10}$이 미치는 위험을 누적시켜 계산해줍니다. `crosspred()`에 의해 생성되는 이 crosspred 객체의 예측 결과는 `plot()`으로 시각화할 수 있습니다.

```{r simple dlm, warning = FALSE, fig.cap = "Figure 1", fig.subcap = c("(a)", "(b)"), fig.ncol = 2, fig.align = "center", out.width = "50%"}
plot(pred1_pm, "slices", var = 10, col = 3, ylab = "RR", ci.arg = list(density = 15, lwd = 2),
     main = "Association with a 10-unit increase in PM10")
plot(pred1_pm, "slices", var = 10, col = 2, ylab = "RR", cumul = TRUE, ylab = "Cumulative RR",
     main = "Cumulative association with a 10-unit increase in PM10")
```

`slice` 옵션은 변수의 특정 값에 대한 지연 효과를 그리라는 말이며, 즉 위 그림 각각은 ${\rm{PM}}_{10} = 10 \mu gr/m^3$에 관한 지연 효과, 누적 지연 효과에 따른 사망 상대위험도(Relative Risk, RR)를 나타냅니다. 그리고 이 사망의 상대위험도는 $0 \mu gr/m^3$을 기준으로 계산되며, 즉 ${\rm{PM}}_{10}$의 농도가 10만큼 증가할 경우의 상대위험도를 나타낸다고 할 수 있습니다. 그리고 `plot.crosspred()`(crosspred 객체를 `plot()`에 통과시키면 자동으로 호출, see [here](https://be-favorite.tistory.com/72?category=970160))에서는 `ci = "area"`를 default로 상대위험도의 신뢰 구간도 그려주는데, 좌측 그림의 경우 추가적인 옵션 `ci.arg = list(density = 15, lwd = 2)`로 하여 신뢰구간에 쉐이딩을 해주었습니다(설정된 `ci.arg`는 `polygon()`을 통해 사용됨).

Figure 1의 경우 2가지 측면으로 해석할 수 있습니다:

<br>

i) 전향적 해석: Figure 1의 지연효과 곡선은 ${\rm{PM}}_{10}$의 농도가 10만큼 증가할 경우, 미래에 사망 위험이 증가됨을 나타냄
ii) 후향적 해석: 특정 날짜의 과거에 ${\rm{PM}}_{10}$이 같은 농도로 매일 발생한 경우, 사망 위험이 증가함

<br>

그리고, Figure 1에서 추가적으로 알 수 있는 바는 ${\rm{PM}}_{10}$의 증가로 인한 상대위험도의 증가는 오히려 시차가 길어지면(지연이 오래되면), 반대로 사망 위험이 줄어든다는 점입니다. 이는 Figure 1의 우측 그림으로 상대위험도의 전반적인 효과을 보면 확실하게 확인할 수 있습니다. ${\rm{PM}}_{10}$의 농도가 10만큼 증가되는 것으로 야기되는 위험을 시차 15까지의 지연 효과까지 고려하여 상대위험도를 모두 합한 경우, 결국 1보다 약간 더 적은 수준의 상대위험도을 갖고있죠(${\rm{PM}}_{10}$이 $0 \mu gr/m^3$과 비하여). 
이러한 ${\rm{PM}}_{10}$의 농도 증가에 따른 전반적인 상대위험도의 수준은 crosspred 객체로부터 추출할 수 있습니다. 먼저, 전반적인 상대위험도 값은 `allRRfit`을 통해 추출합니다.

```{r}
pred1_pm$allRRfit["10"]
```

앞서 언급했듯이, 농도가 10만큼 증가하는 경우 결국 시차에 따른 상대위험도의 전반적 효과는 1보다 아주 약간 작은 수준이 됩니다. 다음은 95% 신뢰구간입니다. crosspred 객체의 `allRRlow`, `allRRhigh`를 통해 추출할 수 있습니다:
```{r}
cbind(pred1_pm$allRRlow, pred1_pm$allRRhigh)["10", ]
```

## **5 Reference**{#anchor1}
***
[1] [Gasparrini, A et al. “Distributed lag non-linear models.” Statistics in medicine vol. 29,21 (2010): 2224-34](https://www.ncbi.nlm.nih.gov/pmc/articles/PMC2998707/)

[2] [Gasparrini, Antonio. “Distributed Lag Linear and Non-Linear Models in R: The Package dlnm.” Journal of statistical software vol. 43,8 (2011): 1-20](https://www.jstatsoft.org/article/view/v043i08)

[3] The repository of DLNMs: https://github.com/gasparrini/dlnm

[4] [Yang, Qiongying et al. “The relationship between meteorological factors and mumps incidence in Guangzhou, China, 2005-2012:.” Human vaccines & immunotherapeutics vol. 10,8 (2014): 2421-32](https://www.ncbi.nlm.nih.gov/pmc/articles/PMC4896791/)
