---
title: "<center> **<font size = 5>Use of lag() function **</font> </center>"
author: "방태모"
date: "`r Sys.Date()`"
output: 
  rmdformats::robobook
editor_options: 
  markdown: 
    wrap: 72
---
<!-- <style> -->
<!-- .math { -->
<!--   font-size: small; -->
<!-- } -->
<!-- </style> -->

<!-- <br> -->

## **0 Before start**
***
해당 튜토리얼이 제공되는 곳: https://github.com/be-favorite/Multiple_timeseries

R은 다양한 시계열 객체를 제공하며, 각 객체에 따라 lag() 함수를 이용한 모형 적합의 결과가 조금씩 달라짐을 유의해야 합니다. 이번 튜토리얼을 통해 R의 시계열 객체들인 `ts`와 `xts`(extensible time-series)(또는 `zoo` 객체)에 대해 `lag()`의 모형 적합 결과가 어떻게 다른지 알아두시기 바랍니다.

## **1 lag() in the ts object**
***
먼저 난수을 통해 `ts` 객체를 생성합니다.
```{r}
set.seed(123)
y <- ts(rnorm(10))
x <- ts(rnorm(10))
x
```

다음으로 `x`에 대해 `lag()`를 수행합니다.
```{r}
lag(x) # same as lag(x, 1L)
```

`ts`객체인 `x`가 `lag()`를 통해 1 시차 앞으로 당겨졌습니다. 바로 모형 적합을 수행하여 비교해보겠습니다.

```{r}
summary(lm(y ~ x))
```
```{r}
summary(lm(y ~ lag(x)))
```

결과가 정확하게 똑같습니다. 즉, `ts` 객체로 `lm()`을 통해 회귀를 수행하면 해당 객체의 start와 end를 캐치하지 못합니다. 그래서, `ts` 객체를 이용한 분배시차모형, 동적회귀모형 등의 적합은 `dynlm{dynlm}`을 통해 수행해야 합니다. 해당 함수는 `L()`을 이용하여 예측변수로 사용 될 전 시차를 지정해주면 됩니다. 다만, `L()`은 시차를 앞이 아닌 뒤로 당깁니다. 따라서, `L(x, -1L)`은 `lag(x, 1L)`과 같습니다. `x`를 앞으로 한 칸 당겨 [분포시차모형](https://be-favorite.tistory.com/75)을 적용해보겠습니다.
```{r}
library(dynlm)
dynlm(y ~ L(x, -1L)) # same as y ~ L(x, 1L) or y ~ lag(x, 1)
```

## **2 lag() in the xts object**
***
`xts` 객체에서는 lag() 함수가 어떻게 동작하는지 알아보고 튜토리얼을 마무리하겠습니다.
```{r}
library(xts)
y_xts <- xts(y, as.Date(1:10))
x_xts <- xts(x, as.Date(1:10))
class(x_xts)
```

`x_xts` 객체는 `xts`, `zoo` 객체에 해당합니다. 해당 객체에 대해 `lag()`를 수행하면 `ts` 객체와는 달리 한 시차 뒤로 이동하게됩니다. 즉, $x_{t+1}$에 해당합니다:
```{r}
lag(x_xts)
```

그리고, `xts` 객체의 경우 `lm()`으로 회귀모형을 적합해도 해당 객체의 start와 end를 캐치할 수 있습니다. 즉, `lm(y_xts ~ lag(x_xts))`의 결과는 `dynlm(y ~ L(x, 1L))`과 동일할 것입니다.
```{r}
lm(y_xts ~ lag(x_xts))
```

```{r}
dynlm(y ~ L(x, 1L))
```

해당 튜토리얼을 참고하여 `lag()`를 이용한 모형 적합 진행 시, 주의를 기울여 진행하시기 바랍니다.`r emo::ji("blush")`

## **3 References**
***
* 나종화, R 응용 시계열분석, 자유아카데미(2020)